【裁判字號】    97,財管,97
【裁判日期】    971216
【裁判案由】    選任財產管理人
【裁判全文】
臺灣臺南地方法院民事裁定              97年度財管字第97號
聲  請  人  丙○○
法定代理人  甲○○
上列聲請人聲請為失蹤人乙○○選任財產管理人事件，本院裁定
如下：
    主      文
聲請駁回。
聲請程序費用新臺幣壹仟元元由聲請人負擔。
    理      由
一、按失蹤人失蹤後，未受死亡宣告前，其財產之管理，依非訟
    事件法之規定。復按關於失蹤人之財產管理事件，由其住所
    地之法院管轄；失蹤人未置財產管理人者，其財產管理人依
    下列順序定之：(一)配偶，(二)父母，(三)成年子女，(四)與失蹤人
    同居之祖父母，(五)家長；不能依前項規定定財產管理人時，
    法院依利害關係人或檢察官之聲請，選任財產管理人。又按
    財產管理人不能勝任或管理不適當時，法院得依利害關係人
    或檢察官之聲請，改任之。民法第10條、非訟事件法第108
    條、第109條第1、2項、第111條前段亦分別定有明文。另案
    所謂失蹤係指失蹤人離去其最後住所或居所，陷於生死不明
    之狀態而言（最高法院85年度臺抗字第328號裁定意旨參照
    ）。
二、本件聲請意旨略稱：失蹤人乙○○（男，民國48年12月9日
    出生，失蹤前最後住所：臺南縣永康市○○里○鄰○○路112
    巷55弄1號）於93年3月與家裡失去聯絡，不知去向，前聲請
    人全家住於影劇三村眷村，因國軍老舊眷村改建而搬離，可
    領搬遷費約新臺幣（下同）12,000元，因聲請人之父乙○○
    已失聯，無法辦理請領搬遷費手續，故聲請選任失蹤人乙○
    ○之財產管理人等語。
三、經查：
（一）聲請人主張其父乙○○業已失蹤而經登記為查尋人口等情
      ，業據聲請人提出受理查尋人口案件登記表1件附卷可稽
      ，且經本院依職權查詢乙○○之健保資料、入出境資料及
      報稅資料，亦均無乙○○任何之健保投保紀錄、入出境紀
      錄及報稅紀錄等情，有法務部健保資訊連結作業、入出境
      資訊連結作業之查詢資料及稅務電子閘門財產所得調件明
      細表等在卷可稽，是本件聲請人主張乙○○為失蹤人一節
      ，尚非無據。
（二）惟失蹤人失蹤後財產之管理，須先依前開法定順序定其財
      產管理人；易言之，如失蹤人尚有配偶、父母、成年子女
      、與失蹤人同居之祖父母或家長等法定順序之財產管理人
      時，前開人等即為失蹤人之法定財產管理人，要無另行聲
      請法院裁定選任財產管理人之必要。據本件聲請人所提出
      之戶籍資料以觀，失蹤人乙○○雖已於88年10月5日與聲
      請人之母即甲○○離婚，目前並無配偶，然失蹤人乙○○
      之父即黃    （男，15年1月3日，身分證統一編號：
      Ｚ000000000號）及母即黃吳清香（女，19年11月25日生，
      身分證統一編號：Ｚ000000000號）目前尚存，揆諸前揭規
      定，該2人即失蹤人乙○○之法定財產管理人，聲請人自
      無向法院聲請選任其為相對人之財產管理人之必要。從而
      ，聲請人為本件聲請，於法無據，應予駁回。
四、末按非訟事件法稱關係人者，謂聲請人、相對人及其他利害
    關係人。而依法應由關係人負擔費用者，法院裁定命關係人
    負擔時，應一併確定其數額，非訟事件法第10條、第24條第
    1項分別定有明文。經核本件聲請事件，應徵之程序費用為
    新臺幣1000元，依非訟事件法第21條第1項規定，應由聲請
    人負擔，爰依上開規定併予確定如主文第2項所示，附此敘
    明。
中    華    民    國    97    年    12    月    16    日
                  家事庭      法  官    楊佳祥
以上為正本係照原本作成。
如對本裁定抗告須於裁定送達後10日內向本院提出抗告狀，並應
繳納抗告費新臺幣1000元。
中    華    民    國    97    年    12    月    16    日
                               書記官   葉芳如


司法院資訊處製作；財團法人民間司法改革基金會備份。
